臺灣高等法院刑事判決
110年度交上易字第208號
上  訴  人  臺灣新北地方檢察署檢察官
被      告  侯幸宏



上列上訴人因被告過失傷害案件，不服臺灣新北地方法院109年
度交易字第274號，中華民國110年3月31日第一審判決（起訴案
號：臺灣新北地方檢察署109年度偵字第26150號），提起上訴，
本院判決如下：
    主  文
上訴駁回。
    事  實
一、侯幸宏於民國109年1月3日晚上9時59分許（起訴書誤載為當
    晚10時5分許），騎乘車牌號號000-000號重型機車（下稱甲
    車），後載其妻許美惠，沿新北市板橋區民族路由民權路往
    中山路1段方向直行行駛，行經民族路27號前與重慶路13巷
    無號誌交岔路口時，本應注意行經無號誌交岔路口應減速慢
    行，作隨時停車之準備，且在該交岔路口之路段不得超車，
    並應注意車前狀況及兩車並行之間隔，隨時採取必要之安全
    措施，而依當時天候晴、夜間有照明、柏油路面乾燥、無缺
    陷、無障礙物，視距良好等一切情狀，其並無不能注意之情
    事，竟疏未注意，貿然行駛在來車道欲超車行駛，且未注意
    車前狀況，與他車保持適當安全距離，並隨時採取必要安全
    措施，適有UberEats外送員黃益強騎乘車牌號號000-0000號
    重型機車（下稱乙車），於其前方同向行駛，駛至上開交岔
    路口時，亦疏未注意行經無號誌交岔路口轉彎前，應減速慢
    行，作隨時停車之準備，且左轉彎時應距交岔路口30公尺前
    顯示方向燈或手勢，行至交岔路口中心處左轉，而直至距該
    交岔路口不到10公尺前始顯示方向燈，且未行至交岔路口中
    心處，即於該交岔路口網狀線前搶先駛入來車道逕行左轉，
    侯幸宏因而閃煞不及，其機車右側與黃益強機車左側貼撞擦
    擠，致兩車均人車倒地，黃益強因此受有左足挫傷疑似韌帶
    受損之傷害，侯幸宏妻許美惠亦受有右外踝撕裂性骨折、右
    第五掌骨線性骨折等傷害（其告訴黃益強過失傷害案件，另
    經臺灣新北地方檢察署檢察官偵查後，認罪嫌不足，以109
    年度偵字第36118號不起訴處分在案）。侯幸宏肇事後於犯
    罪未被有偵查權之機關或公務員發覺前，於警據報前往現場
    處理時，在場並當場承認為肇事人而自首。
二、案經黃益強訴由臺灣新北地方檢察署檢察官偵查起訴。
    理  由
壹、證據能力部分：
    按被告以外之人於審判外之陳述，雖不符刑事訴訟法第159
    條之1至第159條之4之規定，而經當事人於審判程序同意作
    為證據，法院審酌該言詞陳述或書面陳述作成時之情況，認
    為適當者，亦得為證據。又當事人、代理人或辯護人於法院
    調查證據時，知有第159條第1項不得為證據之情形，而未於
    言詞辯論終結前聲明異議者，視為有前項之同意，同法第15
    9條之5亦有明定。查本件檢察官、被告侯幸宏就本判決下列
    所引被告以外之人於審判外陳述之證據能力均不予爭執，迄
    至言詞辯論終結，亦未對該等證據之證據能力聲明異議，本
    院審酌該些供述證據作成時，核無違法取證或其他瑕疵，認
    為以之作為本案之證據屬適當，自有證據能力。其餘資以認
    定被告犯罪事實之非供述證據，均查無違反法定程序取得之
    情形，依刑事訴訟法第158條之4反面規定，亦具證據能力。
貳、實體部分：
一、認定犯罪事實之證據及理由：
  ㈠訊據被告就前揭事實業於本院審理中坦認不諱；核與告訴人
    於警詢、偵查中之指訴大致相符（見109年度他字第2842號
    卷，下稱他卷，第25至26、56頁），並有告訴人之亞東紀念
    醫院診斷證明書、警方於肇事後至現場處理製作之道路交通
    事故調查報告表（一）、（二）、道路交通事故現場圖、現
    場及肇事車輛車損照片在卷可參（見他卷第9、21、23至24
    、29至46頁），且有現場監視器、告訴人提出之行車紀錄器
    等錄影光碟、原審110年3月16日審判筆錄（勘驗上開光碟部
    分）、翻拍照片等附卷可資佐證（見原審卷第63至65、70至
    77頁）。俱徵被告前揭任意性之自白與事實相合，可堪採信
    。
　㈡按汽車行車速度，於行經無號誌之交岔路口，應減速慢行，
    作隨時停車之準備；汽車行駛時，駕駛人應注意車前狀況及
    兩車並行之間隔，並隨時採取必要之安全措施；汽車行經設
    有交岔路口標誌之路段，不得超車，道路交通安全規則第93
    條第1項第2款、第94條第3項、第101條第1項第1款分別定有
    明文。本件被告考領有重型機車駕駛執照，當熟知上開規定
    ，是被告於前揭時間駕車行經上開交岔路口時，依其智識能
    力，及參以案發時為天候晴，夜間有照明，柏油路面乾燥、
    無缺陷且無障礙物，視距良好等情況（有前開道路交通事故
    調查報告表㈠及案發現場照片可參），並無不能注意之情事
    ，竟疏未注意遵守上開交通安全規定，違規在該無號誌交岔
    路口利用來車道超車，且未減速慢行作隨時停車之準備，並
    注意車前狀況及與他車安全間隔距離，以採取必要安全措施
    ，因此肇致本件事故，堪認被告就本件交通事故之發生為有
    過失；又本件經送新北市政府車輛行車事故鑑定會、新北市
    車輛行車事故鑑定覆議會鑑定結果，均認被告駕駛普通重型
    機車，利用來車道超車之際未注意車前狀況，為肇事原因，
    有該鑑定會109年5月6日新北車鑑字第0000000號鑑定意見書
    、鑑定覆議會109年6月3日新北覆議0000000號鑑定覆議意見
    書各1份存卷可稽（見他卷第61至65頁；原審卷第92至93頁
    ），益見被告於本件車輛行車事故確有肇事之過失無誤。再
    者，告訴人所受前揭傷害係因本件交通事故所致，而本件交
    通事故復因被告上開過失行為所致，是被告上開過失肇事行
    為與告訴人所受傷害結果間，具有相當因果關係，亦可認定
    。
　㈢另按機車行駛至交岔路口，其轉彎，應依標誌或標線之規定
    行駛；無標誌或標線者，應依道路交通安全規則第102條規
    定行駛；汽車行駛至交岔路口左轉彎時，應距交岔路口30公
    尺前顯示方向燈或手勢，換入內側車道或左轉車道，行至交
    岔路口中心處左轉，並不得占用來車道搶先左轉；又汽車駕
    駛人轉彎前未減速慢行，處新臺幣6百元以上1千8百元以下
    罰鍰，道路交通安全規則第99條第2項、第102條第1項第5 
    款、道路交通管理處罰條例第48條第1項第1款亦分別定有明
    文。查：本件告訴人騎乘乙車行經上開肇事地點左轉時，雖
    有顯示方向燈，亦有煞車略微減速，然其係至該交岔路口欲
    左轉前不到10公尺之距離，始顯示左轉方向燈，且仍於行進
    中，並於未到該交岔路口中心網狀線處前即搶先駛入來車道
    逕行左轉，雖乙車於左轉時後煞車燈有亮起，但乙車車速未
    明顯減速，且乙車一越分向線甫駛入來車道，即與直行駛上
    之甲車側邊貼撞擦擠，而雙方人車倒地等情，有原審就現場
    監視器、告訴人提出之行車紀錄器等錄影光碟所為之勘驗筆
    錄及翻拍照片附卷足憑（見原審卷第63至65、70至77頁），
    足見當時乙車僅係因左轉幅度為維行駛平衡而略微煞車減速
    ，非因左轉時為注意道路交通安全而煞車減速，且因其減速
    未達慢行之注意安全程度，左轉時更無顧往來車行狀況即逕
    行左轉，以致其一越分向線甫駛入來車道，即與直行駛上之
    甲車側邊貼撞擦擠，而雙方人車倒地，故亦堪認告訴人於本
    件肇事發生，併有未注意上揭規定提早顯示方向燈搶先逕行
    左轉、未減速慢行之過失。至上開本件肇事鑑定及覆議鑑定
    結果雖均認告訴人駕駛機車於本件無肇事因素云云，然依上
    所述，告訴人就本件肇事因素，應併有上述之過失，上開鑑
    定、覆議鑑定結果所認，容有未洽，就所認告訴人肇事因素
    鑑定意見部分，尚非可採。然縱告訴人與有過失，但依上所
    述，本件應係由於被告之過失與告訴人之上開過失併合而為
    本件肇事危害發生之原因，故被告之刑責，亦不能因此相抵
    而解免，僅可供量刑之斟酌而已。是被告所辯告訴人於本件
    肇事有過失，雖非完全無據，惟亦不足據以解免其責。
　㈣綜上所述，本件事證已臻明確，被告上開過失犯行堪以認定
    ，應予依法論科。　
二、論罪：
　㈠核被告上開所為，其因過失肇事致告訴人受有傷害，係犯刑
    法第284條前段之過失傷害罪。
　㈡又被告肇事後於犯罪未被有偵查權之機關或公務員發覺前，
    於警據報前往現場處理時，在場並當場承認為肇事人而自首
    ，此有新北市政府警察局海山分局交通分隊道路交通事故肇
    事人自首情形紀錄表在卷可查（見他卷第48頁），合於自首
    之規定，爰依刑法第62條前段之規定減輕其刑。
三、上訴駁回之理由：
　㈠原審審理結果，認被告所犯過失傷害罪，事證明確，而適用
    刑法第284條前段、第62條、第42條第3項，刑法施行法第1
    條之1等規定，並以行為人之責任為基礎，審酌被告本件過
    失之程度、告訴人併有過失程度、對告訴人所生之危害、犯
    罪後之態度、已與告訴人積極協調和解及尚未與告訴人達成
    民事賠償和解等一切情狀，量處罰金新臺幣1萬元，併諭知
    易服勞役之折算標準。經核原判決認事用法，洵無違誤，量
    刑亦屬妥適。
  ㈡檢察官依告訴人請求提起上訴意旨雖認：由行車紀錄器畫面
    顯示「告訴人於行駛時保持在分向線旁並於轉彎時使用方向
    燈」、「告訴人行駛車速非快，接近轉彎時煞車減速慢行，
    且對向無車輛無須停止」，告訴人難認有何過失之處；另本
    案告訴人要注意的對向車道乃是來車方向，根本不可能預料
    同向後方車輛竟違規駛入對向車道超車，故原審認為告訴人
    與有過失，容有違誤等語。然按「汽車行駛至交岔路口左轉
    彎時，應距交岔路口30公尺前顯示方向燈或手勢」之規定，
    其目的除提醒對向車道車輛注意該車將於該交岔路口左轉彎
    外，亦有警示同向後方車輛注意該車即將減速左轉彎之用意
    ，而要求於路口30公尺前顯示方向燈，即為求提前預警，以
    利對向或同向後方車輛有充分之注意、應變時間；惟告訴人
    係至該交岔路口欲左轉前不到10公尺之距離，始顯示左轉方
    向燈，並於未到該交岔路口中心網狀線處前即搶先駛入來車
    道逕行左轉，其所為顯然壓縮同向後方車輛之應變時間、距
    離，以致後方同向車輛（即甲車）未能提前預期乙車行車路
    徑，且本案乃係被告認為乙車乃直行車，方誤為超車之舉。
    此外，乙車僅係因左轉幅度為維行駛平衡而略微煞車減速，
    非因左轉時為注意道路交通安全而煞車減速，其減速未達慢
    行之注意安全程度之情狀，業經審認如上。故告訴人與有過
    失，至為明灼。準此，檢察官上訴指摘原判決不當，僅係就
    原審依職權為證據取捨及心證形成之事項，反覆爭執，復未
    據提出新證據，以實其說，難認可採。另按刑之量定，本為
    法院得依職權自由裁量之事項，苟已審酌刑法第57條規定之
    事項，且於法定刑度之內予以量定，客觀上並無明顯濫權之
    情形者，即不容當事人憑其主觀意見，指摘其違法或失當。
    本案原審量刑時，已以行為人責任為基礎，就刑法第57條所
    定各款科刑輕重應審酌之事項，業於理由欄內具體說明，如
    前所述，顯已斟酌刑法第57條各款事由，並基於刑罰目的性
    之考量、刑事政策之取向以及行為人刑罰感應力之衡量等因
    素而為刑之量定，並未逾越法定刑度，亦無違背公平正義之
    精神，客觀上不生量刑失衡之裁量權濫用；從而，告訴人主
    張原審量刑過輕（見本院卷第87頁），顯屬無據。綜上所述
    ，本件檢察官上訴為無理由，應予駁回。　　　
據上論斷，應依刑事訴訟法第368條，判決如主文。
本案經檢察官薛植和提起公訴，檢察官丁維志提起上訴，檢察官
孟玉梅到庭執行職務。
中　　華　　民　　國　　110 　年　　9 　　月　　28　　日
                  刑事第十五庭  審判長法　官  陳芃宇
                                      法　官  陳勇松
                                      法　官  陳俞伶
以上正本證明與原本無異。
不得上訴。
                                      書記官  朱家麒
中　　華　　民　　國　　110 　年　　9 　　月　　29　　日
附錄：本案論罪科刑法條全文
中華民國刑法第284條
因過失傷害人者，處1年以下有期徒刑、拘役或10萬元以下罰金
；致重傷者，處3年以下有期徒刑、拘役或30萬元以下罰金。